臺灣高等法院民事裁定  
109年度上字第35號
上  訴  人  中華航空股份有限公司

法定代理人  謝世謙  
訴訟代理人  龍毓梅律師
複  代理人  楊念慈律師
            彭郁雯律師
被  上訴人  翁昇雷  
            黃安琪  



共      同
訴訟代理人  耿淑穎律師
上列當事人間請求確認贈與無效等事件，上訴人對於中華民國10
8年10月31日臺灣臺北地方法院108年度訴字第1371號判決提起上
訴，本院裁定如下：
    主  文
上訴人應於收受本裁定正本翌日起七日內，向本院補繳第一審裁
判費新臺幣壹拾參萬貳仟參佰捌拾伍元、第二審裁判費新臺幣壹
拾玖萬捌仟伍佰柒拾捌元，逾期未補正，即駁回其上訴。
    理  由
一、按提起民事訴訟及第二審上訴，應依民事訴訟法第77條之13
    、77條之16第1項規定預納裁判費，此為必須具備之程式。
    又起訴、上訴不合程式或不備其他要件，依其情形可以補正
    ，經審判長定期間命其補正，如不於期間內補正，應以裁定
    駁回之，此觀民事訴訟法第249條第1項第6款、第444條第1
    項規定即明。次按債權人代位債務人對第三人起訴，係以債
    務人與第三人間之債權債務關係為訴訟標的，是以代位訴訟
    之標的價額，應就債務人與第三人間權利義務關係定之（最
    高法院93年度台抗字第696號、101年度台抗字第56號裁定意
    旨參照）。　
二、本件上訴人係於民國108年3月28日以被上訴人為共同被告，
    於原審起訴主張：伊對被上訴人翁昇雷有新臺幣（下同）46
    8萬8623元債權，坐落臺北市○○區○○段○○段000○000地號土地
    （面積各為46、6平方公尺、權利範圍均為全部）及其上建
    物門牌臺北市○○區○○○路00巷00弄00號建物（下合稱系爭房
    地）係翁昇雷所有，其竟於96年9月26日將系爭房地贈與被
    上訴人黃安琪，並於96年11月19日將系爭房地以夫妻贈與為
    原因，移轉登記予黃安琪，其等係基於通謀虛偽意思表示所
    為，致伊無法執行翁昇雷所有系爭房地，爰依民法第242、1
    79條規定，代位翁昇雷訴請：㈠確認被上訴人間就系爭房地
    於96年9月26日所為贈與債權行為，及於96年11月19日所為
    所有權移轉登記之物權行為，均無效；㈡黃安琪應將系爭房
    地，於96年11月19日以贈與為原因所為所有權移轉登記予以
    塗銷，並回復登記於翁昇雷名下（原審卷第7頁）。原審判
    決上訴人全部敗訴，上訴人不服全部提起上訴（本院卷第15
    至16頁）。是以，上訴人上開2項之請求，各自訴訟標的雖
    異，然其經濟目的均在回復系爭房地所有權為翁昇雷所有，
    則本件訴訟標的價額，自應以其中價額最高者定之。又上訴
    人上開2項之訴訟標的價額，應各以其所代位之實體法律關
    係即翁昇雷黃對於黃安琪確認及塗銷系爭房地之權利義務定
    之；則該2項聲明自應以代位確認及請求塗銷登記之系爭房
    地價值為訴訟標的價額，並應以起訴時即108年3月28日系爭
    房地之交易價格為斷。據此，本件訴訟標的價額應核定為新
    臺幣（下同）1906萬8900元（計算式：土地面積〈46＋6〉㎡×10
    8年度公告現值365,000元/㎡＝18,980,000元，見原審限閱卷
    ；房屋108年度課稅現值88,900元，見本院卷第43頁；18,98
    0,000元＋88,900元＝19,068,900元），應徵第一審裁判費17
    萬9816元，上訴人僅繳納4萬7431元（原審卷第3頁），尚需
    補繳13萬2385元（179,816元－47,431元＝132,385元）；另應
    徵第二審裁判費26萬9724元，上訴人僅繳納7萬1146元（本
    院卷第16頁），尚需補繳19萬8578元（269,724元－71,146元
    ＝198,578元）。茲限上訴人於收受本裁定翌日起7日內向本
    院如數繳納裁判費，逾期不補正，即駁回其上訴。
三、爰裁定如主文。
中　　華　　民　　國　　109 　年　　5 　　月　　5 　　日
                  民事第十四庭
                        審判長法  官  蔡和憲 
                              法  官  藍家偉
                              法  官  蕭清清
正本係照原本作成。
核定訴訟標的價額部分，如不服裁定得於收受送達後10日內向本
院提出抗告狀，並繳納抗告費新臺幣1千元。
其餘部分不得抗告。
中　　華　　民　　國　　109 　年　　5 　　月　　5 　　日
　　　　　    　　　　　　　　書記官  強梅芳